臺灣高雄地方法院刑事判決　　　　　　 94年度交訴字第168號
公　訴　人　臺灣高雄地方法院檢察署檢察官
被　　　告　甲○○
上列被告因公共危險案件，經檢察官提起公訴（94年度偵字第20
527號），本院判決如下：
    主  文
甲○○服用酒類，不能安全駕駛動力交通工具而駕駛，處有期徒
刑月；又駕駛動力交通工具肇事，致人受傷而逃逸，處有期徒
刑柒月。應執行有期徒刑玖月，緩刑年。
被訴過失傷害部分公訴不受理。
    事  實
一、甲○○前於民國93年間因醉酒駕車，經本院以93年度交簡字
    第479 號判處拘役40日確定，於93年5 月11日易科罰金執行
    完畢，其既明知服用酒類及其他相類之物足以造成不能安全
    駕駛動力交通工具之危險，仍於94年9 月4 日下午某時許，
    在高雄縣鳥松鄉某處飲用啤酒1 瓶後，於其飲酒後視覺及行
    為反應能力降低，已不能安全駕駛動力交通工具之情形下，
    仍貿然於飲酒後駕駛車牌號碼ＷＦＱ—811 號之輕型機車，
    迄於同日下午3 時50分許，途經高雄縣鳳山市○○路與經武
    路口，原應注意車前狀況，並隨時採取必要之安全措施，以
    避免危險之發生，而依當時情況，天候晴，日間自然光線，
    路面柏油、乾燥、無缺陷，無障礙物，視距良好，並無不能
    注意之情事，竟因酒醉及疏於注意，追撞前方由乙○○所駕
    駛搭載其妻郭丙○○、遇紅燈等停之車牌號碼ＴＸＤ—166
    號輕型機車，致乙○○、郭丙○○人車倒地，郭丙○○因而
    受有腦震盪之傷害（過失傷害部分，業據乙○○於本院審理
    程序時撤回告訴）。甲○○於明知肇事致郭丙○○受傷之情
    況下，竟未停車以採取任何必要救護之安全措施，亦未報警
    處理或主動告知個人身分資料，反另基於肇事逃逸之犯意，
    旋即駕車逃逸，幸經目擊案發經過之機車騎士朱家毅由後追
    趕，並通報警方處理，為警在高雄縣鳳山市○○路與鎮東街
    口查獲，於同日下午4 時7 分當場測得甲○○呼氣酒精濃度
    高達每公升1.25毫克，因而知悉上情。
二、案經郭丙○○之夫乙○○訴由高雄縣政府警察局鳳山分局報
    請臺灣高雄地方法院檢察署檢察官偵查起訴。
    理  由
壹、有罪部分：
一、訊據被告甲○○對於上揭時、地酒醉駕車致被害人郭丙○○
    受傷，並肇事逃逸之犯罪事實，均坦承不諱，核與被害人郭
    丙○○、告訴人乙○○及目擊證人朱家毅陳稱之情節相符，
    尚無矛盾或不合常理之處；而被害人確係因本件車禍致受有
    前揭傷害之事實，亦有診斷證明書乙紙附卷為憑。此外，並
    有舉發違反道路交通管理事件通知單、道路交通事故調查報
    告表、道路交通事故現場圖、酒精測試紀錄表、並現場及車
    損相片共10張附卷可證。本院復審酌：
    (一)按汽車行駛時，駕駛人應注意車前狀況，並隨時採取必要
      之安全措施，道路交通安全規則第94條第3 項定有明文。
      此應為被告所應注意並能注意之義務。而肇事當時天候晴
      ，日間自然光線，路面柏油、乾燥、無缺陷，無障礙物，
      視距良好，有道路交通事故調查報告表(一)1 份在卷足據，
      足見被告應無不能注意之情事，然被告竟疏於注意，於上
      揭時、地駕駛前開機車，未注意車前狀況，隨時採取必要
      之安全措施，致追撞被害人所搭乘之車輛，被害人因而受
      有傷害，故被告具有過失，已甚明顯。被告就本件車禍之
      發生確有過失行為，且其過失行為確使被害人因而受有上
      開傷害，被告之過失行為與被害人之受傷結果間，亦具有
      相當因果關係無疑。
    (二)按刑法第185 條之3 規定所謂「不能安全駕駛」，係抽象
      危險犯，並不以發生具體危險為必要，對於呼氣酒精濃度
      已達每公升0.55毫克（0.55ＭＧ＼Ｌ）以上，肇事率為一
      般正常人之10倍，認為已達不能安全駕車之標準，此業經
      法務部88年5 月18日以法88檢字第001669號函告週知，應
      為絕對不能安全駕駛動力交通工具。且依醫學文獻所知，
      酒精對人體造成之影響，於呼氣時酒精濃度達每公升0.25
      毫克（約合體內血液中酒精濃度50ＭＧ＼ＤＬ或0.05％）
      即會輕度中毒，造成輕度協調功能降低；呼氣酒精濃度達
      每公升0.5 毫克時（約合體內血液中酒精濃度100 ＭＧ＼
      ＤＬ或0.1 ％）屬輕到中度中毒症狀，出現反應較慢、感
      覺減低、影響駕駛之狀況；呼氣酒精濃度達每公升0.75毫
      克時（約合體內血液中酒精濃度150 ＭＧ＼ＤＬ或0.1 ％
      ），出現思考改變、個性行為改變之狀況，此經行政院國
      軍退除役官兵輔導委員會台北榮民總醫院以88年8 月5 日
      （88）北總內字第26868 號函示明確。而使用酒精後對於
      身體之影響，與駕駛能力有關者包括︰(1)對移動景物之追
      蹤能力。(2)眼睛經強光照射後之恢復視力之能力。(3)監視
      四周之注意能力。惟許多飲酒者於飲酒後，因無可自覺之
      生理反應，以致腦部缺損而仍不自知，故照常開車，此即
      眾多酒後駕車肇事之主因之一。而被告為警測得其呼氣中
      酒精濃度達每公升1.25毫克，且其於警方查獲時，因酒後
      駕車發生交通事故，為警觀察認有多話、泥醉等情，有上
      開觀察測試紀錄表乙紙附卷可佐。故被告於肇事約20分後
      所測得之呼氣酒精濃度仍高達每公升1.25毫克，理論上而
      言，不僅肇事率為正常人之10倍，且已有思考、個性行為
      改變情形，視覺及反應能力顯然降低，駕駛狀況亦受影響
      ，應非能安全駕駛；復衡以本件被告飲酒後駕車，因未注
      意車前狀況而撞及被害人所搭乘之機車，更益徵被告於飲
      用酒類後，其控制與反應能力均受影響，實已達不能安全
      駕駛之地步無訛。
    (三)綜上各項證據以觀，足認被告確有酒後不能安全駕駛而駕
      駛之行為，且因駕駛前揭機車而過失傷害被害人，並於肇
      事後迅即逃逸甚明。是本件事證已臻明確，被告之犯行應
      堪認定。
二、核被告所為係犯刑法第185 條之3 、第185 條之4 之公共危
    險罪。所犯服用酒類不能安全駕駛及肇事逃逸二罪間，犯意
    各別，罪名不同，行為互殊，應予分論併罰。爰審酌被告前
    於93年間因酒醉駕駛之公共危險案件，經本院判處拘役40日
    確定，於93年5 月11日易科罰金執行完畢，有臺灣高等法院
    被告前案紀錄表乙份在卷可佐，被告猶不知悔改，罔顧交通
    安全，於服用酒類後，已達不能安全駕駛之狀態下，猶駕車
    上路對於自身及其他使用道路之公眾均具有高度之危險性，
    並肇致事故，且肇事後亦未留在現場協助救護，反逃離現場
    ，違背駕車肇事後應對於被害人即時救護之法義務及道德感
    情，被告所為自應受有相當程度之刑事非難；惟被告除前述
    公共危險案件外，別無其他前科紀錄，素行尚可，而其於犯
    後於本院坦承犯行，亦與被害人達成和解，於本院審理程序
    時告訴人則以言詞撤回本件過失傷害告訴，有該審理程序筆
    錄可佐（見本院卷第28頁），被告顯已盡力彌補其所造成之
    損害等一切情狀，酌情分別量處如主文所示之刑，並定其應
    執行之刑，以資懲儆。再者，被告前未曾受任何有期徒刑以
    上刑之宣告，已如前述，其經此偵、審程序之教訓後，當知
    所警惕，其復與被害人達成和解，被害人亦不再追究，而被
    告中度肢障，家境清寒生活困苦，從事作業員之正當工作等
    節，有被告之中華民國殘障手冊影本、員工職務證明書及清
    寒證明書等各乙份附本院卷可考，當無須遽予執行刑罰，本
    院認無逕對被告施以自由刑之必要，自可先賦予被告非在監
    之適當社會處遇，以期其能有效回歸社會。故上開對被告宣
    告之刑，以暫不執行為適當，爰另諭知緩刑3 年，以啟自新
    。
貳、不受理部分：
一、公訴意旨另認被告駕車過失傷害被害人郭丙○○之行為，尚
    涉有刑法第28 4條第1 項前段過失傷害罪嫌等語。
二、按「告訴乃論之罪，告訴人於第一審辯論終結前，得撤回其
    告訴」、「告訴經撤回者，法院應諭知不受理之判決」，刑
    事訴訟法第238 條第1 項、第303 條第3 款分別定有明文。
三、經查，本件被告因前揭過失傷害案件，經檢察官提起公訴，
    認被告係犯刑法第284 條第1 項前段之過失傷害罪，依同法
    第287 條前段之規定，須告訴乃論。茲據告訴人於本院審理
    程序時以言詞撤回其告訴，揆諸前開法律規定，爰諭知不受
    理之判決。
據上論斷，應依刑事訴訟法第299 條第1 項前段、第303 條第3
款，刑法第185 條之3 、第185 條之4 、第51條第5 款、第74條
第1 款，判決如主文。
中　　華　　民　　國　　94　　年　　12　　月　　30　　日
                  交通法庭    審判長法　官  簡志瑩
                                    法  官  林柏壽
                                    法  官  楊佩蓉
以上正本證明與原本無異。
如不服本判決，應於收受送達後10日內向本院提出上訴書狀。
 　　　　　　　　　　　　　　       書記官  翁淑珮
中　　華　　民　　國　　94　　年　　12　　月　　30　　日
附錄本案論罪科刑法條全文：
刑法第185條之3
服用毒品、麻醉藥品、酒類或其他相類之物，不能安全駕駛動力
交通工具而駕駛者，處1 年以下有期徒刑、拘役或30,000元以下
罰金。
刑法第185條之4
駕駛動力交通工具肇事，致人死傷而逃逸者，處6 月以上5 年以
下有期徒刑。
